【裁判字號】    99,交聲,388
【裁判日期】    990316
【裁判案由】    交管條例聲異
【裁判全文】
臺灣板橋地方法院交通事件裁定         99年度交聲字第388號
原處分機關  交通部公路總局臺北區監理所
異  議  人
即受處分人  甲○○
上列異議人即受處分人因違反道路交通管理處罰條例案件，對
於交通部公路總局臺北區監理所99年1 月13日所為之處分（原處
分案號：北監自裁字裁40-A00000000號），聲明異議，本院裁定
如下：
    主  文
異議駁回。
    理  由
一、原處分意旨略以：異議人即受處分人甲○○於民國98年10月
    17日12時23分許，駕駛車牌號碼X6-2369 號自用一般小客車
    ，行經臺北市建國高架市立圖書館上方（往北）時，因「行
    車限速70公里，經測時速81公里，超速11公里未滿20公里」
    之違規事實，經臺北市政府警察局大安分局交通分隊依採證
    照片逕行舉發，嗣原處分機關於99年1 月13日以北監自裁字
    裁40-A00000000號違反道路交通管理事件裁決書，依道路交
    通管理處罰條例第40條、第63條第1 項第1 款之規定，裁處
    罰鍰新臺幣（下同）1,600元、記違規點數一點。
二、本件異議意旨略以：異議人即受處分人甲○○為警方舉發於
    前揭時地，駕駛上開小客車違規超速行駛，但依相關文獻記
    載，及臺北市長於96年8 月26日交通會報上所述，足見建國
    高架橋屬「快速道路」，而依道路交通管理處罰條例第7 之
    2 條第3 項規定，對於超速之違規行為，採用固定或非固定
    式科學儀器取得證據資料證明者，於一般道路須至少於100
    公尺，於高速公路、「快速公路」須至少於300 公尺前明顯
    標示之。然異議人於市立圖書館前300 公尺，並未發現有測
    速照相之警告標誌，已明顯違反前開規定，舉發單位回函
    本件於100 公尺前已設有警告標誌等語，顯有誤會；又臺北
    市○○道路上速限，有80公里、70公里，平面道路部分亦有
    70 公 里、60公里、50公里，致用路人難以掌握，是原處分
    顯有違誤，爰聲明異議請求撤銷原處分云云。
三、按汽車駕駛人，行車速度，超過規定之最高時速，或低於規
    定之最低時速，處1,200 元以上2,400 元以下罰鍰，道路交
    通管理處罰條例第40條定有明文。而汽車駕駛人有違反道路
    交通管理處罰條例第40條規定者，除應依該條所規定之罰鍰
    處罰外，予記違規點數一點，道路交通管理處罰條例第63條
    第1 項第1 款亦定有明文。經查：
  (一)本件異議人甲○○確有於前揭時地，駕駛車號X6-2369 號自
    用一般小客車，違規以時速81公里超速行駛（速限70公里）
    ，為警以雷達測速儀測速確認後開單舉發一情，除為異議人
    於聲明異議狀所不否認之外，並有違規採證照片、經濟部標
    準檢驗局雷達測速儀檢定合格證書（廠牌GATSTOMETER ，型
    號：(一)主機：TYPE 24 (二)天線：TYPE 24 ，器號：(一)主機：
    1139(二)天線：1139）及舉發違反道路交通管理事件通知單附
    卷可資佐證，應堪認與事實相符。
  (二)異議人雖以前開情詞置辯，惟按「快速公路係指除高速公路
    外，其出入口完全或部分控制，中央分隔雙向行駛，除起迄
    點外，並與主要道路立體相交、次要道路得平面相交，專供
    汽車行駛之公路而言」、「前項第2 款之快速公路，由中央
    公路主管機關公告之」、「高速公路及快速公路管理機關，
    屬國道部分為交通部臺灣區○道○○○路局，屬省道部分為
    交通部公路總局」，高速公路快速公路交通管制規則第2條
    第1 項第2 款、第2 項及第3 條分別定有明文；又按對於超
    速之違規行為，採用固定或非固定式科學儀器取得證據資料
    證明者，於一般道路須至少於100 公尺，於高速公路、快速
    公路須至少於300 公尺前，明顯標示之，則為道路交通管理
    處罰條例第7 之2 條第3 項所明定。查異議人所指臺北市建
    國高架橋係屬臺北市市區道路，且迄未經中央主管機關公告
    為「快速公路」，不屬於上開道路交通管理處罰條例所規定
    「快速公路」範圍內等情，有交通部95年6 月19日交路（一
    ）字第0950006211號函附省道快速公路通車路段範圍表1份
    附卷可參，是汽車駕駛人於臺北市市區○○道路違規超速，
    自不能逕依該條例第33條有關在高速公路或快速公路超速之
    規定處罰，而仍應依同條例第40條有關一般道路違規超速之
    規定處罰，同理，本件測速照相警告標示之規定，自不適用
    「快速公路須至少於300 公尺前標示」之規定，是異議人前
    開辯詞，容有誤會。至異議人另辯稱：建國高架橋上速限標
    誌繁多，用路人難以掌握云云，然各地路況均有不同，因此
    由公路主管機關視路況之良窳，因地置宜設置不同之速限標
    誌，以保障公眾之行車安全，本有其需要，故異議人以前揭
    情詞置辯，實非可採，況異議人於異議狀中亦自承：伊於羅
    斯福路右轉行駛至建國高架道路，因不知速限，故一直觀察
    周遭速限（左前方速限50），於辛亥路段（左前方速限50）
    ，直行建國南北路快速道路市立圖書館上方速限為70等語，
    參以本院依職權向臺北市政府警察局大安分局函調之速限警
    告標示牌照片2 張以觀，足見本件關於速限及測速照相之警
    告標誌標示明確，並無令異議人混淆誤認之虞，是異議人此
    部分之辯詞亦非可採。
  (三)綜上所述，異議人確有於上開時地違規超速之行為，是原處
    分機關依據上述規定科以罰鍰1,600 元之處分，並記違規點
    數1 點，要無任何違誤或不當之處，異議人指摘建國高架橋
    屬快速公路，因此關於測速照相警告標誌之設置與法律規定
    有違云云，容有誤會。從而，本件異議為無理由，應予駁回
    。
四、據上論斷，應依道路交通案件處理辦法第19條，裁定如主文
    。
中    華    民    國    99    年    3     月    16    日
                   交通法庭   法    官  鄭凱文
以上裁定正本證明與原本無異。
對於本件裁定如有不服，應於送達後5 日內，向本院提出抗告書
狀，敘述抗告之理由，抗告於臺灣高等法院。
                              書記官    陳筱惠
中    華    民    國    99    年    3     月    16    日

司法院資訊處製作；財團法人民間司法改革基金會備份。
